臺灣桃園地方法院民事判決　　　　　　 100年度訴字第1523號
原　　　告　邱雅惠
訴訟代理人　張究安律師
　　　　　　劉思顯律師
複　代理人　林珪嬪律師
被　　　告　陳昆暉
　　　　　　徐月香
上　一　人
訴訟代理人　林宗竭律師
複　代理人　林仕訪律師
上列當事人間請求損害賠償事件，經本院刑事庭裁定移送審理（
100 年度壢簡附民字第34號），本院於民國100 年11月29日言詞
辯論終結，判決如下：
    主  文
被告應連帶給付原告新臺幣陸拾萬元及自民國一百年十一月二十
九日起至清償日止，按週年利率百分之五計算之利息。
原告其餘之訴駁回。
訴訟費用由被告連帶負擔十分之四，餘由原告負擔。
本判決第一項於原告以新臺幣貳拾萬元供擔保後，得假執行；被
告徐月香以新臺幣陸拾萬元為原告預供擔保，得免為假執行。
原告其餘假執行之聲請駁回。
    事實及理由
一、按訴狀送達後，原告不得將原訴變更或追加他訴，但擴張或
    減縮應受判決事項之聲明者，不在此限，民事訴訟法第255
    條第1 項第3 款定有明文。本件原告起訴時訴之聲明為「被
    告應連帶給付原告新臺幣（下同）150 萬元，及自起訴狀繕
    本送達之翌日（即民國100 年3 月28日）起至清償日止，按
    週年利率5％ 計算之利息」，嗣於訴訟進行中，變更聲明為
    「被告應連帶給付原告150萬元，及自100年11月29日起至清
    償日止，按週年利率5％ 計算之利息」，核其所為，係屬減
    縮應受判決事項之聲明，揆諸前開規定，自應准許。
二、原告起訴主張：被告陳昆暉係原告之夫，為有配偶之人，於
    96年間因工作關係結識公司同事即被告徐月香，被告徐月香
    亦明知被告陳昆暉為有配偶之人；被告2 人卻於97年下半年
    間秋、冬季節在桃園縣境內某處、及被告陳昆暉所駕駛之車
    上發生2 次性行為；復於98年間在被告徐月香位於桃園縣平
    鎮市○○路210 巷25弄28號5 樓住處發生4 次性行為；再於
    99年間於被告徐月香前開住處，每月平均發生1 次性行為；
    迄99年10月16日下午22時許，被告2 人於被告徐月香前開住
    處房間內為性行為之際，為原告會同警方當場查獲，並經被
    告2 人坦承不諱；被告2 人所為，足以破壞夫妻間之共同生
    活而非法之所許，侵害原告基於配偶關係之身分法益情節重
    大，且被告2 人通姦期間，原告母親罹患癌症，原告為照顧
    重病母親疲於奔命，終體力不支病倒，被告陳昆暉卻未加憐
    惜，放任原告1 人照護家中2名幼子，被告2人對於原告所為
    應屬共同侵權行為；再參酌被告2 人均具有研究所學歷，於
    社會上均有一定之地位及聲譽，薪資亦均高達百萬以上，爰
    依民法第184 條第1 項後段、第185 條第1 項前段、第195
    條第1項 、第3 項之法律關係，請求被告2 人連帶賠償金神
    慰撫金等語。並聲明：（一）被告應連帶給付原告150 萬元
    ，及自100 年11月29日起至清償日止，按週年利率5 ％計算
    之利息。（二）願供擔保請准宣告假執行。
三、被告陳昆暉並未爭執原告所主張被告2 人通姦之事實，然聲
    明：原告之訴駁回。
四、被告徐月香則以：伊並不爭執97年下半年至99年間與被告陳
    昆暉發生之性行為之事實，惟原告之請求金額實屬過高，蓋
    被告徐月香於刑事案件偵查、審理過程坦承犯行，並願意賠
    償高額數額，然原告仍不願意撤回刑事告訴，嗣後伊業經判
    決有期徒刑3 月，再參酌司法院公告本院歷年就通姦犯行所
    為民事判決，鮮少有被告2人連帶賠償數額逾120萬元者，此
    外，原告於99年間僱請民間偵信社偵查，並於99年10月16日
    非法侵入伊住處、破壞房間門扇、拍攝私密照片，隨後並透
    過偵信社人員要脅求償500 萬元，並於發送恐嚇簡訊及電子
    郵件，伊並未對原告提出任何刑事告訴，實已極盡克制能力
    ，原告之請求金額誠屬過高，應予酌減等語資為抗辯。並聲
    明：（一）原告之訴駁回。（二）如受不利判決，願供擔保
    請准宣告免為假執行。
五、本件原告主張其與被告陳昆暉為夫妻，被告徐月香亦明知被
    告陳昆暉為有配偶之人；被告2 人卻於97年下半年間秋、冬
    季節在桃園縣境內某處、及被告陳昆暉所駕駛之車上發生2
    次性行為；復於98年間在被告徐月香住處發生4 次性行為；
    再於99年間於被告徐月香住處，每月平均發生1 次性行為；
    迄99年10月16日下午22時許，被告2 人於被告徐月香住處房
    間內為性行為之際，為原告會同警方當場查獲，並經被告2
    人坦承不諱等情，業據其提出與其所述相符之臺灣桃園地方
    法院檢察署檢察官99年度偵字第29213 號聲請簡易判決處刑
    書影本附卷為證（見本院壢簡附民字卷第6-7 頁），且為被
    告2人於本院言詞辯論時所不爭執（參見本院卷第42、17-19
    頁），復被告陳昆暉、徐月香因上開妨害婚姻及家庭犯行，
    經本院以100年度壢簡字第439號刑事判決各判處通、相姦罪
    有期徒刑3 月在案（現由本院以100年度簡上字第563號審理
    中），有本院依職權調取之上開刑事案件卷宗影本可考，是
    原告主張上開事實，應堪信為真實。至原告復主張因被告2
    人之通、相姦行為，致其精神上受有極大痛苦，自得請求被
    告連帶賠償精神慰撫金150 萬元等語，然經被告陳昆暉聲明
    駁回其訴，復經被告徐月香以前揭情詞置辯。是本件爭點為
    ：原告得否基於侵權行為之法律關係請求被告2 人連帶賠償
    非財產上之損害？若得請求，慰撫金之數額為何？
六、本院之判斷：
（一）按因故意以背於善良風俗之方法，加損害於他人者，負損
      害賠償責任；數人共同不法侵害他人之權利者，連帶負損
      害賠償責任；不法侵害他人之身體、健康、名譽、自由、
      信用、隱私、貞操，或不法侵害其他人格法益而情節重大
      者，被害人雖非財產上損害，亦得請求賠償相當之金額；
      且於不法侵害他人基於父、母、子、女或配偶關係之身分
      法益而情節重大者，準用之，民法第184 條第1 項後段、
      第185 條第1 項前段、第195 條第1 項前段、第3 項分別
      定有明文。查被告陳昆暉與原告為夫妻關係，現婚姻關係
      仍存續中，被告徐月香於97年下半年至99年10月間與被告
      陳昆暉發生通姦、相姦行為，自屬以背於善良風俗之方法
      ，侵害原告基於婚姻關係所享有之夫妻身分法益，且情節
      重大。揆諸上開規定，原告自得請求被告連帶賠償其因此
      所受之損害。
（二）再按不法侵害他人之人格權，被害人受有非財產上損害，
      請求加害人賠償相當金額之慰撫金時，法院對於慰撫金之
      量定，應斟酌實際加害情形、所造成之影響、被害人痛苦
      之程度、兩造之身分地位經濟情形及其他各種狀況，以核
      定相當之數額（最高法院47年度臺上字第1221號、51年度
      台上字第223 號判例意旨參照）。本院審酌原告教育程度
      為碩士，現於私人公司擔任課長職務，99年度之所得總額
      為81萬2,716元，財產總額為187萬5,847 元；被告陳昆暉
      教育程度亦為碩士，現於私人公司擔任經理，99年度之所
      得總額為94萬5,374 元，財產總額為100萬5,257元；被告
      徐月香教育程度亦為碩士，現於私人公司擔任專案經理，
      99年度之所得總額為86萬1,933元，財產總額為20萬元（
      見本院卷第42頁背面、第23-38頁本院依職權調閱之兩造
      稅務電子閘門財產所得資料），及被告2人加害情形及原
      告精神上所受痛苦之程度等情，認原告請求之精神慰撫金
      150 萬元尚屬過高，應以60萬元為適當，逾此部分之請求
      則無理由。
（三）末按給付無確定期限者，債務人於債權人得請求給付時，
      經其催告而未為給付，自受催告時起，負遲延責任。其經
      債權人起訴而送達訴狀，或依督促程序送達支付命令，或
      為其他相類之行為者，與催告有同一之效力；遲延之債務
      ，以支付金錢為標的者，債權人得請求依法定利率計算之
      遲延利息；應付利息之債務，其利率未經約定，亦無法律
      可據者，週年利率為5%，民法第229 條第2 項、第233 條
      第1 項前段及第203 條分別定有明文。查本件係屬侵權行
      為損害賠償之債，自屬無確定期限者；又係以支付金錢為
      標的，則依前揭法律規定，原告就被告應給付之金額部分
      ，請求自起訴狀繕本送達翌日（即100 年3 月28日）後之
      100 年11月29日起至清償日止，按週年利率5％ 計算之遲
      延利息，依法自屬有據，亦應予准許。
七、從而，原告本於侵權行為之法律關係，請求被告應連帶給付
    原告60萬元，及自100年11月29日起至清償日止，按週年利
    率5％計算之利息，為有理由，應予准許；逾此範圍之請求
    即屬無據，應予駁回。又原告及被告徐月香陳明願供擔保，
    聲請宣告假執行或免為假執行，經核原告勝訴部分，合於法
    律規定，爰分別酌定相當之擔保金額宣告之；原告其餘假執
    行之聲請，因訴之駁回而失所依據，不予准許。
八、本件事證已臻明確，兩造所為其他主張陳述並所提證據，經
    審酌後，認均與本件之結論無礙，爰不一一詳予論述，附此
    敘明。
九、據上論結，本件原告之訴為一部有理由，一部無理由，依民
    事訴訟法第79條、第85條第2 項、第390 條第2 項、第392
    條第2項，判決如主文。
中    華    民    國  100     年    12    月    16    日
                  民事第三庭    法  官  林宜靜
以上正本係照原本作成。
如對本判決上訴，須於判決送達後二十日內向本院提出上訴狀。
如委任律師提起上訴者，應一併繳納上訴審裁判費。
中    華    民    國   100    年    12    月    19    日
                                書記官  伍幸怡